【裁判字號】    95,訴,516
【裁判日期】    950926
【裁判案由】    損害賠償
【裁判全文】
臺灣新竹地方法院民事判決               95年度訴字第516號
原      告  乙○○
被      告  甲○○
                        號4樓.
上列當事人間請求損害賠償事件，經原告提起刑事附帶民事訴訟
，由本院刑事庭裁定移送前來，本院於民國95年9月12日辯論終
結，判決如下：
    主  文
被告應給付原告新臺幣壹萬元，及自民國九十五年六月二十一日
起至清償日止，按年息百分之五計算之利息。
原告其餘之訴駁回。
本判決第一項得假執行。
原告其餘假執行之聲請駁回。
    事實及理由
一、原告主張：被告於民國95年1月18日17時30分許，在新竹市
    ○區○○里○○路250巷51號1樓前，與原告因細故發生爭執
    ，竟以「王八蛋、神經病、混蛋」等語公然辱罵原告，致原
    告名譽受有損害。而被告所涉公然侮辱罪部分，並經本院刑
    事庭以95年度竹簡字第627號刑事判決判處罰金1,200元，緩
    刑2年而告確定，爰依民法第184條、第195條之規定，請求
    被告負損害賠償責任，並聲明：(一)被告應給付原告650,000
    元，及自刑事附帶民事起訴狀繕本送達之翌日（即95年6月
    21日）起至清償日止，按年息百分之5計算之利息。
    (二)原告願供擔保，請准宣告假執行。
二、被告則以：其對於刑事判決所認定之侵權行為事實並不爭執
    ，惟當日係因原告故意挑釁激怒，致被告一時怒不可抑，始
    脫口而出辱原告，嗣於偵查中，被告業已真誠向原告表達
    道歉之意，而原告並未因此受有任何損害，則其向被告請求
    損害賠償，實不合理等語置辯，並聲明：原告之訴駁回。
三、得心證之理由：
(一)查原告主張之前開事實，業為被告所不爭執，並經本院依職
    權調取本院95年度竹簡字第627號刑事卷宗閱明屬實，自堪
    信原告前開主張為真實。
(二)被告雖辯稱：當日係因原告故意挑釁激怒，始會於盛怒下，
    出言辱原告云云，惟此已為原告所否認，按當事人主張有
    利於己之事實者，就其事實有舉證之責任，民事訴訟法第27
    7條定有明文；又原告對於自己主張之事實已盡證明之責後
    ，被告對其主張，如抗辯其不實並提出反對之主張者，則被
    告對其反對之主張，亦應負證明之責，此為舉證責任分擔之
    原則，最高法院18年上字第2855號著有判例可資參照。經查
    ，被告就其前開所辯，並未能提出任何證據以實其說，揆諸
    前開說明，應認其此部分所辯，尚難遽採。
(三)至被告雖又辯稱：原告並未因此而受有損害，自不得向其請
    求損害賠償云云。惟按因故意或過失，不法侵害他人權利者
    ，負損害賠償責任；又不法侵害他人之身體、健康、名譽、
    自由、信用、隱私、貞操，或不法侵害其他人格法益而情節
    重大者，被害人雖非財產上之損害，亦得請求賠償相當之金
    額，民法第184條第1項及第195條第1項分別定有明文。故不
    法侵害他人之名譽者，被害人雖非財產上之損害，亦得請求
    賠償相當之金額。而「名譽」為個人在社會上享有一般人對
    其品德、聲望或信譽等所加之評價，屬於個人在社會上所受
    之價值判斷。因此名譽有無受損害，應以社會上對其評價是
    否貶損為斷。準此，公然以「王八蛋、神經病、混蛋」等語
    污辱原告，依據社會通念，足以貶損他人之社會評價，有輕
    蔑他人、使人難堪之詞，客觀上即足使原告之品德、聲譽造
    成損害，是被告前開所辯原告並未因此受有損害云云，即非
    足採，而原告主張其名譽因被告之行為而遭受損害，應堪認
    定，則原告據以訴請被告賠償非財產上之損害，應為法之所
    許。
(四)次按以人格權遭遇侵害，受有精神上之痛苦，而請求慰藉金
    之賠償，其核給之標準，須斟酌雙方之身分、資力與加害程
    度及其他各種情形核定相當之數額。且所謂「相當」，應以
    實際加害情形與其名譽影響是否重大及被害人之身分、地位
    與加害人之經濟情況等關係定之；而被害人名譽影響重大與
    否，亦應以客觀之社會價值衡量，不得專以受害人主觀之感
    受為斷。茲查，兩造同為居住在新竹市○○路御園大廈之住
    戶，並先後擔任該大廈之管理委員，雙方前即曾因大廈管理
    事宜而互生嫌隙，此次再因借用鋁梯架事宜發生爭執，詎被
    告未思理性溝通，竟出言以「王八蛋、神經病、混蛋」等語
    辱罵原告，並以此方式侵害原告之名譽權，實屬不該，惟當
    時僅兩造及訴外人陳寶璋在場，是在場聽聞之人並不多，實
    不致嚴重影響原告之名譽，並審酌原告為實踐家專畢業，目
    前擔任全職之家庭主婦，其名下有土地、建物及汽車等財產
    ，銀行有部分存款且持有部分股票，93年度之所得收入為55
    ,441 元，財產總額為3,831,050元，94年度之所得收入為14
    ,893 元，財產總額為3,831,050元，至被告現已80餘歲高齡
    ，學歷為小學肆業，惟自修通過高等檢定考試，現居住之屋
    為其妻名下，其名下並無任何動產、不動產等財產，惟其銀
    行有部分存款，並持有部分股票，93年度之所得收入為13,6
    84元，94年度之所得收入為13,747元等情，業據兩造所各自
    陳明，且互所不爭，並經本院依職權查詢兩造財產所得情形
    明確，亦有稅務電子閘門財產所得調件明細表一紙附卷可稽
    ，復參以被告侵權行為之態樣、可歸責程度，及原告名譽客
    觀所受之損害，並兩造之教育程度、身分、地位、經濟狀況
    等一切情狀，認原告請求被告賠償非財產上之金額應以1萬
    元為妥適，逾上開範圍之請求，則非屬相當，不能准許。
四、綜上，原告請求被告賠償非財產上之損害1萬元及自刑事附
    帶民事起訴狀繕本送達翌日（即95年6月21日）起至清償日
    止，按年息百分之5計算之利息，為有理由，應予准許，至
    逾此部分之請求，即屬於法無據，應予駁回。
五、本判決第1項所命給付之金額未逾500,000元，依民事訴訟法
    第389條第1項第5款規定，應依職權宣告假執行，是原告陳
    明願供擔保聲請宣告假執行，核無必要，至原告其餘之訴既
    經駁回，其假執行之聲請即失所附麗，應併予駁回之。
六、末按本件因係原告提起刑事附帶民事訴訟，請求損害賠償事
    件，依法本無須繳納裁判費用，且經本院刑事庭裁定移送後
    ，於本院民事訴訟程序進行期間復無支付任何訴訟費用，是
    本院於裁判時即無確定訴訟費用金額之必要，併此敘明。
七、本件事證已臻明確，兩造其餘攻防及立證，或與本案之爭點
    無涉，或與判決之結果不生影響，爰無庸一一論列，附此敘
    明。
據上論結，原告之訴為一部有理由、一部無理由，依民事訴訟法
第79條、第389條第1項第5款，判決如主文。
中    華    民    國    95    年    9     月    26    日
                  民事第一庭  法  官  高敏俐
以上正本，係照原本作成。
如對本判決上訴，須於判決送達後20日內向本院提出上訴狀。
中    華    民    國    95    年    9     月    26    日
                              書記官  黎秀娟


司法院資訊處製作；財團法人民間司法改革基金會備份。
